臺北高等行政法院判決
                                       100年度簡字第97號
原      告　蕭仁潭
輔  佐  人　游蕭廷妹（原告之姊）
被      告　勞工保險局
代　表　人　陳益民（總經理）
訴訟代理人　趙家慶
          　林惠茹
上列當事人間勞保事件，原告不服行政院勞工委員會中華民國
100 年1 月7 日勞訴字第0990030759號訴願決定，提起行政訴訟
，本院判決如下：
    主  文
原告之訴駁回。
訴訟費用由原告負擔。
　　事實及理由
一、原告主張：
    (一)原告因於98年6 月13日意外從高處墜落，致頸椎第三、四
      與第四、五椎間盤移位，壓迫神經致四肢癱瘓（鈞院卷第
      9 頁，原證1 ），目前無法工作、無法自行翻身、終生無
      工作能力、永久需人餵食，應符合失能給付標準第2-1 項
      之規定。
    (二)原告因頸椎受傷致四肢癱瘓，依勞工保險失能給付標準附
      表「神經」失能審核基準，應符合第11-23 項「兩上肢均
      喪失機能者」及12-18 項「兩下肢均喪失機能者」，亦可
      合併升等為第一等級，被告應依行政程序法第9 條規定，
      予以考量。
    (三)被告限縮解釋只有植物人才符合第一等級，然勞工保險立
      法宗旨在保障勞工生活，失能給付目的在於照顧勞工殘廢
      生活，是以，勞工政策除應符合給付的公平性外，另負有
      社會救助及社會安全之使命，被告給付有違公平原則及勞
      工保險立法目的。
    (四)按行程程序法第36條規定，原告於爭議審議及訴願期間，
      請求被告派員訪查，均未獲置理，於法有違云云。
    (五)提出本件原處分、爭議審定書、訴願決定書、診斷書、勞
      工保險失能給付標準表等件影本為證。
    聲明：訴願決定、爭議審定及原處分均撤銷。
          請求判命被告應（按勞工保險失能給付標準附表第
          2-1 項第1 等級核付）再作成核發原告新台幣（下同
          ）134,000 元之處分。
          訴訟費用由被告負擔。
二、被告辯稱：
    (一)經查，據壢新醫院99年1 月12日出具之勞工保險失能診斷
      書（原處分卷附件1 ）載，原告診斷失能之傷病名稱：頸
      椎外傷，治療經過：病人於98年6 月17日接受頸椎手術，
      目前四肢癱瘓，失能部位：頸髓，神經失能詳況：「意識
      狀態：正常，呼吸狀態：呼吸正常，肢體肌力：左側上、
      下肢各為1 分及0 分，右側上、下肢各為1 分及0 分，肢
      體痙攣：僵硬，平衡協調：軀幹失調，行動能力：完全無
      法行動，起臥能力：臥床且無法自行翻身，工作能力：終
      身無工作能力，攝食狀態：永久需人餵食，言語狀態：正
      常，失能評估：『第5 級：重度失能，臥床、失禁，需持
      續照護及注意』，診斷永久失能日期：99年1 月12日。」
      ，案經被告將該院出具之失能診斷書及原告就診之相關病
      歷資料（原處分卷附件6 ）送請被告特約專科醫師審查，
      據醫理見解：「原告意識正常，呼吸正常（非植物人或需
      呼吸器輔助），無法達到1 等級標準。」（原處分卷附件
      2 ）。本件審議時，亦經勞工保險監理委員會特約專科醫
      師審查，據醫理見解：依壢新醫院失能診斷書載，原告「
      雙上肢肌力1 分，雙下肢肌力0 分，終日臥床需人餵食，
      終身無法從事任何工作」，原告肌力符合截癱，惟生命徵
      象穩定，無氣切，不須醫療護理周密監護，核給第2-2 項
      第2 等級失能給付已為合理。據此，該會認被告原核定發
      給普通傷害失能給付1,000 日並無違誤，而審定申請審議
      駁回。
    (二)又依勞工保險失能給付標準附表「神經」失能審核1 、失
      能審核9 規定，經查原告以因頸椎外傷致神經失能申請失
      能給付，被告自應依上開神經失能審核規定，綜合衡量被
      告全部症狀審定其失能等級，並無原告訴稱可分別論斷身
      體各部位個別失能程度再合併升等可言，又本件經被告據
      所送失能診斷書及調取原告就診之相關病歷資料，送請被
      告特約專科醫師提供審查意見綜合審酌核如前述。原告不
      服申請審議，又經勞工保險監理委員會以據專業醫師審查
      ，認被告原核定並無違誤，而審定申請審議駁回，此有勞
      工保險監理委員會專科醫師審查意見表（審定機關卷第5
      頁）可稽。是本件既經被告及勞工保險監理委員會專科醫
      師審查，認原告此次所患於99年1 月12日診斷永久失能時
      ，生命徵象穩定，不須醫療護理周密監護，未達第1 等級
      程度，被告按第2 等級核定發給失能給付，於法並無不合
      等語。
    聲明：駁回原告之訴。
          訴訟費用由原告負擔。
三、按「保險人為審核保險給付或勞工保險監理委員會為審議爭
    議案件認有必要者，得向被保險人、受益人、投保單位、各
    該醫院、診所或領有執業執照之醫師、助產士等要求提出報
    告，或調閱各該醫院、診所及投保單位之病歷、薪資帳冊、
    檢查化驗紀錄或放射線診斷攝影片( Ｘ光照片) 及其他有關
    文件，被保險人、受益人、投保單位、各該醫院、診所及領
    有執業執照之醫師或助產士等均不得拒絕。」；「被保險人
    遭遇普通傷害或罹患普通疾病，經治療後，症狀固定，再行
    治療仍不能期待其治療效果，經保險人自設或特約醫院診斷
    為永久失能，並符合失能給付標準規定者，得按其平均月投
    保薪資，依規定之給付標準，請領失能補助費。」；「前2
    條失能種類、狀態、等級、給付額度、開具診斷書醫療機構
    層級及審核基準等事項之標準，由中央主管機關定之。」；
    「被保險人經評估為終身無工作能力，領取失能給付者，應
    由保險人逕予退保。」，勞工保險條例第28條、第53條第1
    項、第54條之1 第1 項及第57條各定有明文。次按「依本條
    例第53條或第54條規定請領失能給付者，應備下列書件：一
    、失能給付申請書及給付收據。二、失能診斷書。三、經醫
    學檢查者，附檢查報告及相關影像圖片。」，勞工保險條例
    施行細則第68條第1 項設有規定。又按「本標準依勞工保險
    條例（以下簡稱本條例）第54條之1 第1 項規定訂定之。」
    ；「失能種類如下：一、…。二、神經。…。」；「前條所
    定失能種類之狀態、等級、審核基準及開具診斷書醫療機構
    層級如附表」；「失能等級共分為15等級，各等級之給付標
    準，按平均日投保薪資，依下列規定日數計算之：一、第1
    等級為1,200 日。二、第2 等級為1,000 日。…」，勞工保
    險失能給付標準第1 條、第2 條、第3 條及第5 條各定有明
    文。再者，勞工保險失能給付標準附表第2-1 項定：「中樞
    神經系統機能遺存極度失能，終身無工作能力，為維持生命
    必要之日常生活活動，全須他人扶助，經常須醫療護理及專
    人周密照護者。」為失能等級第1 等級；第2-2 項規定：「
    中樞神經系統機能之病變，引起截癱或偏癱，終身無工作能
    力，為維持生命必要之日常生活活動之一部須他人扶助者。
    」為失能等級第2 等級。又同給付標準附表2 、「神經」失
    能審核基準規定：「一、神經失能等級之審定基本原則：須
    經治療6 個月以上，始得認定；如經手術，須最後1 次手術
    6 個月以上，始得認定；…審定時，應綜合其全部症狀，對
    於永久喪失勞動能力與影響日常生活或社會生活活動狀態及
    需他人扶助之情況定其等級。…九、『脊髓失能』等級之審
    定，依其損傷之程度發現四肢等之運動失能、感覺失能、腸
    管失能、尿路失能、生殖器失能等，依失能審核一之原則，
    綜合其症狀選用合適等級。」。
四、本件原告即訴外人台北縣鞋類製造加工業職業工會之被保險
    人蕭仁潭，以因頸椎外傷，於99年2 月26日（被告收文日期
    ，原處分卷附件1 ）檢據申請失能給付。案經被告審查，以
    原告所患失能程度符合勞工保險失能給付標準附表第2-2 項
    第2 等級，乃以99年3 月24日保給核字第099031006265號函
    核定按該等級核發失能給付1,000 日；又自其99年1 月12日
    診斷為終身無工作能力之日起，逕予退保（原處分卷附件3
    ）。原告不服，向原審定機關勞工保險監理委員會申請審議
    ，亦經該會於99年8 月2 日以99保監審字第1563號審定書審
    定申請審議駁回，原告不服，復提起訴願，亦遭駁回，遂向
    本院提起本件行政訴訟等情，為兩造所不爭，且有上開各該
    文件、原處分、爭議審定書及訴願決定書等件影本附原處分
    卷及訴願機關卷可稽。茲依前述兩造主張之意旨，就下列各
    點敘明判決之理由。
五、原告因頸椎外傷申請失能給付，被告查認其失能程度符合勞
    工保險失能給付標準附表第2-2 項第2 等級，核定發給
    1,000 日計670,000 元普通傷害給付，又原告經評估為終身
    無工作能力，被告自其診斷實際永久失能之當日逕予退保，
    核無不合：
    原告主張其頸椎外傷失能之情形，應符合失能給付標準第
    2-1 項之規定，即為失能等級第1 等級，而非第2 等級，被
    告應再核發差額之失能給付云云。經查，本件原告因傷失能
    之情形，據壢新醫院99年1 月12日出具之勞工保險失能診斷
    書（原處分卷附件1 ）所載，原告診斷失能之傷病名稱：頸
    椎外傷，治療經過：病人於98年6 月17日接受頸椎手術，目
    前四肢癱瘓，失能部位：頸髓，神經失能詳況：「意識狀態
    ：正常，呼吸狀態：呼吸正常，肢體肌力：左側上、下肢各
    為1 分及0 分，右側上、下肢各為1 分及0 分，肢體痙攣：
    僵硬，平衡協調：軀幹失調，行動能力：完全無法行動，起
    臥能力：臥床且無法自行翻身，工作能力：終身無工作能力
    ，攝食狀態：永久需人餵食，言語狀態：正常，失能評估：
    『第5 級：重度失能，臥床、失禁，需持續照護及注意』，
    診斷永久失能日期：99年1 月12日。」，案經被告將該院出
    具之失能診斷書及原告就診之相關病歷資料（原處分卷附件
    6 ）送請被告特約專科醫師審查，據醫理見解：「原告意識
    正常，呼吸正常（非植物人或需呼吸器輔助），無法達到1
    等級標準。」（原處分卷附件2 ）。本件審議時，勞工委員
    會亦經勞工保險監理委員會特約專科醫師審查，據醫理見解
    （訴願機關卷第5 頁）：依壢新醫院失能診斷書載，原告「
    雙上肢肌力1 分，雙下肢肌力0 分，終日臥床需人餵食，終
    身無法從事任何工作」，原告肌力符合截癱，惟生命徵象穩
    定，無氣切，不須醫療護理周密監護，核給第2-2 項第2 等
    級失能給付已為合理等語。又依勞工保險失能給付標準附表
    「神經」失能審核基準九、之規定觀之，本件原告以因頸椎
    外傷致神經失能申請失能給付，被告自應依上開神經失能審
    核基準之規定，綜合衡量被告全部症狀，據以審定其失能等
    級，原告所稱可分別論斷身體各部位個別失能程度再合併升
    等云云，尚非有據。是以本件原告因頸椎外傷申請失能給付
    ，被告據所送失能診斷書及調取原告就診之相關病歷資料，
    經被告及勞工保險監理委員會專科醫師審查，認原告此次所
    患於99年1 月12日診斷永久失能時，生命徵象穩定，不須醫
    療護理周密監護，未達第1 等級程度，被告乃依據前揭規定
    及事證，查認原告失能程度符合勞工保險失能給付標準附表
    第2-2 項第2 等級，核定發給1,000 日計670,000 元普通傷
    害給付，又原告經評估為終身無工作能力，被告自其診斷實
    際永久失能之當日逕予退保，核無不合。原告上開主張，尚
    非有據，不足為採。
六、原告訴請被告應（按勞工保險失能給付標準附表第2-1 項第
    1 等級核付）再作成核發134,000 元之處分，為無理由：
    綜上所述，本件原告因頸椎外傷申請失能給付，被告查認其
    失能程度符合勞工保險失能給付標準附表第2-2 項第2 等級
    ，核定發給1,000 日計670,000 元普通傷害給付，又原告經
    評估為終身無工作能力，被告自其診斷實際永久失能之當日
    逕予退保，於法並無違誤。爭議審定及訴願決定遞予維持，
    亦無不合。原告徒執前詞，訴請撤銷，並請求判命被告應按
    勞工保險失能給付標準附表第2-1 項第1 等級核付，再作成
    核發134,000 元之處分云云，為無理由，應予駁回。
七、本件事證，已臻明確，兩造其餘攻擊防禦方法，經審酌對於
    本件判決結果並不生影響，爰不予逐一論列，附此敘明。
據上論結，本件原告之訴為無理由，依行政訴訟法第236 條、第
233 條第1 項、第98條第1 項前段，判決如主文。
中　　華　　民　　國　　100　 年　　5　　 月　　31　　日
                  臺北高等行政法院第二庭
                                  法  官  蕭忠仁
上為正本係照原本作成。
本件以訴訟事件所涉及之法律見解具有原則性者為限，始得於本
判決送達後20日內向本院提出上訴狀並表明上訴理由，如已於本
判決宣示後送達前提起上訴者，應於判決送達後20日內補具上訴
理由（均按他造人數附繕本），且經最高行政法院許可後方得上
訴。
中　　華　　民　　國　　100　 年　　5　　 月　　31　　日
 　　  　　　　　　   　　　      書記官  蕭純純